【裁判字號】    99,交聲,2415
【裁判日期】    991029
【裁判案由】    聲明異議
【裁判全文】
臺灣高雄地方法院交通事件裁定        99年度交聲字第2415號
原處分機關  高雄市政府交通局
異  議  人
即受處分人  甲○○
上列異議人即受處分人因違反道路交通管理處罰條例案件，對於
高雄市政府交通局於99年8 月6 日所為之處分（原處分案號：高
市交裁字第裁32-HD0000000號），聲明異議，本院裁定如下：
    主  文
異議駁回。
    理  由
一、原處分意旨略以：異議人即受處分人甲○○（下稱異議人）
    ，於民國99年5 月19日上午9 時48分，駕駛車號1965-MF 號
    自用小客車，行經臺中縣沙鹿鎮○○路302 號（往港區方向
    ）處，因行車限速為60km/h，惟其經雷射測速儀器測得時速
    為71km/h，為舉發機關之執勤員警以科學儀器採證照片依法
    逕行舉發，經原處分機關依道路交通管理處罰條例第40條之
    規定，裁處罰鍰1,600 元，並依第63條第1 項之規定，記違
    規點數1 點。
二、聲明異議意旨略以：舉發員警所使用之雷射測速儀係科學儀
    器，是否經檢定合格已非無疑，且即使業經檢驗合格並在有
    效期限內，亦應有誤差值，依據雷射測速儀檢定檢查技術規
    範規定，雷射測速儀有＋2 km/h至－3km/h 之測速誤差；再
    者，一般員警在取締超速時有10km/h之寬限值；則本件係速
    限60km/h，而本件經測速為71km/h，扣除2km/h 之測速誤差
    ，僅餘69km/h，尚未逾速限60km/h加上10km/h寬限值之70km
    /h，則原處分認異議人有超速之情事，顯然有誤，爰聲明異
    議云云。
三、按汽車駕駛人，行車速度，超過規定之最高時速者，處新臺
    幣（下同）1,200 元以上2,400 元以下罰鍰；汽車駕駛人有
    道路交通管理處罰條例第40條第1 項情形者，除依原條款處
    罰鍰外，並予記違規點數1 點，道路交通管理處罰條例第40
    條第1 項、第63條第1 項第1 款分別定有明文。
四、經查：
（一）異議人於99年5 月19日上午9 時48分，駕駛車號1965-MF
      號自用一般小客車，行經臺中縣沙鹿鎮○○路302 號（往
      港區方向）處，經雷射測速儀器測得時速為71km/h，而該
      處限速60km/h，舉發員警遂認該自用小客車有超速11km/h
      之事實，為異議人所不爭執，並有臺中縣政府警察局99年
      5 月25日中縣警交項字第D0000000號舉發違反道路交通管
      理事件通知單1 紙及舉發照片1 張在卷可稽（見本院卷第
      4 頁、第26頁），是此部分之事實，應堪認定。
（二）異議人雖以前詞置辯，惟查：本件舉發違規所使用之雷達
      測速器材，係屬規格24.125GHz （K-Band）照相式之雷射
      測速儀器，通過經濟部標準檢驗局國家標準檢驗合格（檢
      定合格單號碼：JOGA0000000A、JOGA0000000B；檢定日期
      ：98年11月16日；有效期限：99年11月30日），有臺中縣
      政府警察局99年6 月25日中縣警交字第0990062587號函檢
      附之經濟部標準檢驗局98年11月16日雷達測速儀檢定合格
      證書1 紙在卷可憑（見本院卷第19頁、第20頁），是可知
      異議人違規當時，該測速器尚未逾越檢定合格期間，且查
      無其他故障瑕疵之情事，則該儀器本身即具有高度準確性
      ，其所測到的速度採證值即具公信力可作為執法採證之用
      ，則異議人主張：舉發員警所使用之雷射測速儀係科學儀
      器，是否經檢定合格並非無疑云云，尚難採認。
（三）又異議人雖主張：取締超速應有10km/h之寬限值云云，然
      按行為人有駕駛汽車行車速度超過規定之最高時速未逾10
      公里情形，而未嚴重危害交通安全、秩序或發生交通事故
      ，且情節輕微，以不舉發為適當者，交通勤務警察或依法
      令執行交通稽查任務人員「得」對其施以勸導，免予舉發
      ，違反道路交通管理事件統一裁罰基準及處理細則第12條
      第1 項第11款固有明文；其立法目的，旨在避免機器操作
      誤差（包含測速照相機器本身之誤差、操作人員使用之誤
      差、超速車輛儀表板顯示之誤差等），於超速情節未嚴重
      危害交通安全等情形下，賦予交通警察得實施勸導代替舉
      發之行政裁量權，以杜爭議，是若無上開情形，違規人尚
      不得據此作為免罰之依據；查異議人並無證據證明測速儀
      器有任何瑕疵而有誤差之處，本院亦查無證明可證明測速
      儀器有任何瑕疵而有誤差之處，至於雷射測速儀檢定檢查
      技術規範第7 點雖規定：「檢定及檢查公差：7.1 雷射測
      速儀之各項檢定公差如下：……（3 ）速度偵測準確度：
      不得高於實際速度2 km/h或低於實際速度3 km/h。」然究
      該規定用意僅在於規範受檢定之雷射測速儀之速度偵測準
      確度應符合「不得高於實際速度2 km/h或低於實際速度3k
      m/h 」之要求，始為合格，並非謂所有之合格雷射測速儀
      均有上揭之車速偵測誤差值情形，是自難遽依上開規定即
      認本件所用雷射測速儀有誤差之情形，是異議人得否依據
      上揭細則第12條第1 項第11款之規定主張10km/h之寬限值
      ，已非無疑；再者，上開細則第12條第1 項第11款規定之
      所以賦予舉發員警對於駕駛汽車行車速度超過規定之最高
      時速未逾10km/h情形，得裁量不予以舉發，係已考量到測
      速照相機器本身之誤差之情形，已如前述，則在主張上揭
      細則所規定之10km/h寬限值時，即要無再主張所測得之速
      率應扣除誤差值之餘地，是縱認本件舉發應有適用上揭10
      km/h寬限值規定之必要，亦無再予以扣除誤差值之餘地；
      據此，異議人主張：認定本件車速除應考量10km/h寬限值
      外，尚應扣除雷射測速儀檢定檢查技術規範所規定之2km/
      h 測速誤差云云，自有誤會。
（四）再者，觀之上揭自用小客車於上揭時地之車速經本件雷射
      測速儀測量為71km/h，如前所述，據此，即使認該測速儀
      有雷射測速儀檢定檢查技術規範所規定之2 km/h測速誤差
      ，在扣除該誤差後，該自用小客車之車速仍有69（71-2）
      km/h，仍逾本件路段速限60km/h；又即使認本件應依上揭
      細則規定應考量10km/h之寬限值，本件速限60km/h再加上
      10km/h之寬限值，速限為70（60+10 ）km/h，則上揭所測
      得自用小客車之車速（71km/h）仍逾該限速70km/h，是無
      論適用上揭細則第12條第1 項第11款規定之寬限值或採認
      異議人所主張之2km/h 測速誤差，異議人均仍有超速之事
      實，則異議人於上揭時地駕駛上揭自用小客車時確有超速
      情事無疑。是異議人上開辯詞，均非可採。
五、綜上所述，異議人確有於上揭時地超速行駛之違規行為，是
    原處分機關依道路交通管理處罰條例第40條第1 項、第63條
    第1 項第1 款、違反道路交通管理事件統一裁罰基準表規定
    ，裁處異議人罰鍰1,600 元，並記違規點數1 點，核無違誤
    ，本件異議人之異議為無理由，應予駁回。
據上論斷，應依道路交通案件處理辦法第19條，裁定如主文。
中    華    民    國    99    年    10    月    29    日
                        交通法庭  法  官  王參和
以上正本證明與原本無異。
如不服本裁定應於收受正本後5日，向本院提出抗告書狀。
中    華    民    國    99    年    10    月    29    日
                                  書記官  葉祝君

司法院資訊處製作；財團法人民間司法改革基金會備份。
